【裁判字號】    97,訴,4424
【裁判日期】    971223
【裁判案由】    毒品危害防制條例
【裁判全文】
臺灣板橋地方法院刑事判決              97年度訴字第4424號
公  訴  人  臺灣板橋地方法院檢察署檢察官
被      告  甲○○
                    （另案在臺灣桃園女子監獄執行中）
上列被告因毒品危害防制條例等案件，經檢察官提起公訴（97年
度毒偵字第6784號），於本院準備程序進行中，被告就被訴之事
實為有罪陳述，經告知被告簡式審判程序之旨，並聽取當事人之
意見後，本院合議庭裁定由受命法官獨任進行簡式審判程序，判
決如下：
    主  文
甲○○施用第一級毒品，累犯，處有期徒刑柒月。
    事  實
一、甲○○前因施用毒品案件，經觀察、勒戒後，認無繼續施用
    毒品之傾向，由臺灣板橋地方法院檢察署檢察官於民國91年
    10月17日，以91年度毒偵字第3085、3453號為不起訴處分確
    定，復因再犯施用毒品案件，經臺灣高等法院以95年度上易
    字第1982號判處有期徒刑8 月確定，甫於96年2 月26日縮刑
    期滿執行完畢。詎仍不知悔改，基於施用第一級、第二級毒
    品之犯意，於97年8 月6 日18時許，在臺北縣中和市○○路
    252 巷36弄6 號5 樓3 室內，以將第一級毒品海洛因、第二
    級毒品甲基安非他命同時放置於吸食器內，以小火燒烤加熱
    而吸取其煙霧之方式施用，同時施用海洛因、甲基安非他命
    1 次。嗣於當天20時許，為警在臺北縣中和市○○路252 巷
    查獲，經採集其尿液檢體送驗，結果呈現海洛因代謝物嗎啡
    類，及安非他命、甲基安非他命陽性反應。
二、案經臺北縣政府警察局中和分局報告臺灣板橋地方法院檢察
    署檢察官偵查起訴。。
    理  由
一、按本案被告甲○○所犯係死刑、無期徒刑、最輕本刑為3 年
    以上有期徒刑以外之罪，其於準備程序就前揭被訴事實均為
    有罪之陳述，經受命法官告知簡式審判程序之旨，並聽取其
    與公訴人之意見後，本院認無不得或不宜改依簡式審判程序
    進行之情形，爰依刑事訴訟法第273 條之1 第1 項規定，裁
    定由受命法官獨任進行簡式審判程序，合先敘明。
二、上揭事實，業據被告於本院準備、審理程序中坦承不諱，且
    被告為警查獲後所採集之尿液，經送請臺灣檢驗科技股份有
    限公司檢驗之結果，確呈嗎啡，及安非他命、甲基安非他命
    之陽性反應，有該公司97年8 月29日出具之編號CH/2008/80
    375 濫用藥物檢驗報告、臺北縣政府警察局中和分局毒品案
    犯罪嫌疑人姓名及代碼對照表等在卷可憑，足認被告自白與
    事實相符，本件事證明確，被告犯行洵堪認定。
三、按毒品危害防制條例於92年7 月9 日修正公布，自93年1 月
    9 日施行，其中第20條、第23條將施用毒品之刑事處遇程序
    區分為「初犯」、「5 年內再犯」、「5 年後再犯」。依其
    立法理由之說明：「初犯」，經觀察、勒戒或強制戒治，應
    為不起訴處分或不付審理之裁定；經觀察、勒戒或強制戒治
    執行完畢釋放後，「5 年內再犯」者，因其再犯率甚高，原
    實施之觀察、勒戒及強制戒治既已無法收其實效，爰依法追
    訴或裁定交付審理。至於經觀察、勒戒或強制戒治執行完畢
    釋放，「5 年後再犯」者，前所實施之觀察、勒戒或強制戒
    治已足以遮斷其施用毒品之毒癮，為期自新及協助其斷除毒
    癮，仍用「初犯」規定，先經觀察、勒戒或強制戒治之程序
    。從而，依修正後之規定，祇於「初犯」及「5 年後再犯」
    2 種情形，有其追訴條件之限制，即須於初犯經觀察、勒戒
    或強制戒治釋放後，5 年內均無施用毒品之行為，始能認其
    前所實施之觀察、勒戒或強制戒治已足遮斷毒癮，而得於5
    年後再犯時，再予適用初犯之規定，重行觀察、勒戒等程序
    。倘5 年內已經再犯，被依法追訴處罰，縱其第3 次（或第
    3 次以上）施用毒品之時間在初犯釋放5 年以後，即與「5
    年後再犯」之情形有別，且因已於「5 年內再犯」，顯見其
    再犯率甚高，原實施觀察、勒戒或強制戒治，已無法收其實
    效，自無再經觀察、勒戒及強制戒治之必要，應由檢察官逕
    行起訴，始符新法修正之本旨（最高法院95年第7 次刑事庭
    會議決議參照）。查被告前即因施用毒品案件曾經送觀察、
    勒戒，復因施用毒品犯行經判處罪刑確定如前，有臺灣高等
    法院被告前案紀錄表乙份附卷可參，是被告既曾於上開觀察
    、勒戒執行完畢釋放後5 年內再犯施用毒品之罪，且經法院
    判處罪刑確定，雖本案施用毒品之時間在初犯釋放5 年後，
    惟被告既已先於5 年內再犯，顯見其再犯率甚高，原實施之
    觀察、勒戒、強制戒治已無法收其實效，而無5 年戒斷期之
    存在，即無再行觀察、勒戒或強制戒治之必要，揆諸前揭說
    明，仍應依法論科。
四、核被告所為，係犯毒品危害防制條例第10條第1 項、第2 項
    之施用第一、二級毒品罪。其施用前持有第一級與第二級毒
    品之低度行為，應為施用第一、二級毒品之高度行為所吸收
    ，不另論罪。被告係以一施用行為，同時施用第一、二級毒
    品，為想像競合犯，應依刑法第55條規定，從一重論以施用
    第一級毒品罪。查被告曾有如犯罪事實欄所示之論罪科刑並
    執行完畢之紀錄，有上開前案紀錄表在卷可參，其於有期徒
    刑執行完畢後5 年內，故意再犯本案有期徒刑以上之罪，為
    累犯，應依刑法第47條第1 項規定加重其刑。至公訴意旨雖
    認被告所犯施用第一、二級毒品2 罪間，犯意各別，罪名互
    異，應予分論併罰，惟被告已於本院準備、審理程序中自承
    係將海洛因、甲基安非他命摻在一起加熱燒烤，用吸食煙霧
    之方式同時施用，而海洛因、甲基安非他命均可以燒烤吸食
    煙霧之方式施用，有行政院衛生署管制藥品管理局93年2 月
    9 日管宣字第0930001092號、同年9 月6 日管檢字第093000
    8112號函各1 份在卷可佐，公訴人復未舉證證明被告係分別
    施用海洛因及甲基安非他命，是尚難認被告有分別施用該2
    種毒品之情，公訴人前開所認，容有誤會，應予敘明。爰審
    酌被告經觀察、勒戒及論罪科刑後，仍未能戒絕毒癮，顯見
    其戒絕毒癮之意念非堅，惟念其於犯罪後坦承犯行，態度良
    好，且施用毒品行為，乃屬對自身健康之戕害行為，及其犯
    罪動機、目的、手段等一切情狀，量處如主文所示之刑，以
    資懲儆。
據上論斷，應依刑事訴訟法第273 條之1 第1 項、第299 條第1
項前段，毒品危害防制條例第10條第1 項、第2 項，刑法第11
條前段、第55條、第47條第1 項，判決如主文。
本案經檢察官蘇振文到庭執行職務。
中    華    民    國    97    年    12    月    23    日
                  刑事第六庭  法  官  盧軍傑
上列正本證明與原本無異。
如不服本判決，應於判決送達後10日內敘明上訴理由，向本院提
出上訴狀 (應附繕本) ，上訴於臺灣高等法院。其未敘述上訴理
由者，應於上訴期間屆滿後20日內向本院補提理由書「切勿逕送
上級法院」。
                              書記官  周玉茹
中    華    民    國    97    年    12    月    23    日
附錄本案論罪科刑法條全文：
毒品危害防制條例第10條
施用第一級毒品者，處6月以上5年以下有期徒刑。
施用第二級毒品者，處3年以下有期徒刑。


司法院資訊處製作；財團法人民間司法改革基金會備份。
